【裁判字號】    95,上更(二),507
【裁判日期】    950907
【裁判案由】    毒品危害防制條例
【裁判全文】
臺灣高等法院刑事判決             95年度上更(二)字第507號
上  訴  人
即  被  告  甲○○
                      號
                    現另案於台灣台北監獄執行中
指定辯護人  本院公設辯護人  郭書益
上列上訴人因毒品危害防制條例案件，不服臺灣士林地方法院90
年度訴字第8號，中華民國91年7月3日第一審判決(起訴案號：臺
灣士林地方法院檢察署89年度偵字第2441號），提起上訴，判決
後，經最高法院第二次發回更審，本院判決如下：
    主  文
原判決撤銷。
甲○○連續販賣第二級毒品，處有期徒刑年捌月。販賣第二級
毒品所得新台幣肆仟元沒收，如全部或一部不能沒收時，以其財
產抵償之。
    事  實
一、甲○○（綽號碗粿）明知安非他命係第二級毒品，不得銷售
    牟利，因在數施用同好之間，唯獨其認識銷售安非他命之上
    手，竟恃此認識上手之機會，基於轉售以牟利之概括犯意，
    連續：(1). 於民國（以下同）88年10月12日前約一星期之某
    日，在台北市○○區○○路1段323巷之亞運撞球場外（即西
    湖工商附近），以新臺幣（以下同）2000元之價格，轉售第
    二級毒品安非他命一包予友人尤達鈞；(2). 於同年11月及12
    月間，在台北市○○路撞球場及同巷口之便利商店，以1000
    元之價格，轉售第二級毒品安非他命予友人林晸各一次，每
    次一包；(3). 於88年8月、同年9月在臺北市○○街亞夫拖吊
    場旁，以及於及同年11月中旬在蔡政賢居住之臺北縣汐止市
    ○○○路16巷16弄6 樓，各以500元、500元及1000元之價格
    ，各轉售安非他命一包予蔡政賢。嗣因警分別查獲尤達鈞、
    林晸及蔡政賢施用第二級毒品安非他命後，查悉知上情。
二、案經台北市政府警察局內湖分局報請台灣士林地方法院檢察
    署檢察官偵查起訴。
    理  由
一、按現行刑事訴訟法關於被告以外之人供述證據之證據能力於
    92年2月6日修正公布時，雖有修訂（同年9月1日施行），惟
    依同年2月6日公布施行之刑事訴訟法施行法第7條之3規定：
    「中華民國92年1月14 日修正通過之刑事訴訟法施行前，已
    繫屬於各級法院之案件，其以後之訴訟程序，應依修正刑事
    訴訟法終結之。但修正刑事訴訟法施行前已依法定程序進行
    之訴訟程序，其效力不受影響」。經查，本案係於89年12月
    28日修正刑事訴訟法施行前繫屬於原審法院，此有蓋於臺灣
    板橋地方法院檢察署89年12月28日士檢守89偵字第2441字第
    10168 號送審函上之原審法院收文章可稽，故依前開施行法
    之法條規定，對於提起上訴之案件，於修正刑事訴訟法施行
    前，原審及本院於第一次更審前審理就可得為證據之證據，
    已依法定程序調查者，其效力不受影響，仍得為證據。
    因而，本案證人尤達鈞、林晸、蔡政賢、陳建宏等人先後以
    證人身分於警詢、偵查、原審、本院第1 次更審前所為之陳
    述，業經原審、本院分別於上揭刑事訴訟法修正條文施行前
    之調查及審判期日，依刑事訴訟法第165條第1項及當時有效
    之修正前同法第173條第1項規定之法定程序，提示筆錄並告
    以要旨，同時詢問被告之意見，踐行調查證據程序後，上開
    供述證據之證據能力，不受前揭新修正刑事訴訟法第159 條
    第1項、第158條之3等規定之影響(最高法院94年度臺上字第
    471號、第1221號、第3742號判決意旨參考），合先敘明。
二、(1). 關於上訴人即被告上開出售安非他命一包予友人尤達鈞
    部分：
    經查證人尤達鈞、陳建宏前後證言不一致。其等於警詢、檢
    察官偵查、原審及本院更審中係證稱，上訴人即被告於88年
    10 月12日前約一星期之某日，在台北市○○區○○路1段32
    3 巷之亞運撞球場外，以2000元之價格，出售第二級毒品安
    非他命1包予友人尤達鈞1次；而該次係陳建宏交3000元予尤
    達鈞，託尤達鈞代買，尤達鈞則以2000元向上訴人即被告購
    得等語（見89偵字第3284號卷第17頁反面、18頁反面、20頁
    反面、40頁反面、41頁、原審卷第48頁反面、更一審卷第91
    、92頁尤達鈞筆錄；并見89偵字第3284號卷第24頁反面、40
    頁反面《該次偵查筆錄檢察署之詢問部分誤載為88年10月 2
    日傍晚》、41頁、原審卷第144、147頁，更一審卷第69頁陳
    建宏筆錄）。
    但，證人陳建宏於原審及更審中則證稱，其託買安非他命之
    時間為89年8、9月間、價格相差1000元以及其並未親眼目擊
    尤達鈞向上訴人即被告購買安非他命云云；證人尤達鈞於本
    院前審審理及更審中則稱，其係與上訴人即被告合資購買安
    非他命云云，被告亦為相同之供述云云。
    (2). 關於上訴人即被告出售安非他命予友人林晸2 次，每次1
    包部分：
    經查證人林晸前後證言有所差異。其於偵查、原審及本院前
    審中結證稱，上訴人即被告在前揭時、地，先後2 次各以
    1000千元之價格，售予伊第二級毒品安非他命1 包等語（見
    89偵字第2441號卷第40頁反面、第41頁、原審卷第50頁反面
    、51、52頁、本院上訴卷第36至39頁）。
    但於偵查中及原審及本院上訴審時，對於向上訴人即被告購
    買安非他命之次數，究竟係3次或2次？其中曾否透過尤達鈞
    向上訴人即被告購得？等細節則有差異。
    (3).關於出售安非他命一包予友人蔡政賢部分：
    經查證人蔡政賢前後證言亦有扞格。其於警詢中係證稱，上
    訴人即被告在前揭時、地，出售安非他命一包予伊等語（見
    89 偵字第2441號卷第15頁）。
    但在嗣後之偵查、原審及本院前審中則稱，88年8、9月2 次
    係與上訴人即被告合資向綽號「阿忠」之人購買，88年11月
    份該次則係伊出資千元委請上訴人即被告代為向他人購買云
    云；或稱，伊僅與上訴人即被告合資購買2次，並未於88 年
    11月份委請上訴人即被告購買安非他命云云（見同偵卷第42
    頁反面第42頁反面、原審卷第77、78頁、上訴卷第77頁）。
三、按被告以外之人於檢察事務官、司法警察官或司法警察調查
    中所為之陳述，與審判中不符時，其先前之陳述具有較可信
    之特別情況，且為證明犯罪事實存否所必要者，得為證據。
    刑事訴訟法第159條之2定有明文，是故，上開證人尤達鈞、
    林晸、蔡政賢於司法警察機關調查中所為之陳述，與審判中
    不符者，自應查其有無具有較可信之特別情況，且為證明犯
    罪事實存否所必要；次按被告以外之人於偵查中向檢察官所
    為之陳述，除顯有不可信之情況者外，得為證據，同法第15
    9 條之1第2項復定有明文，是故，上開證人尤達鈞、林晸、
    蔡政賢於偵查中向檢察官所為之陳述，亦應查其有無顯有不
    可信之情況。
四、查上訴人即被告與證人尤達鈞、林晸、蔡政賢彼此認識且均
    為施用第二級毒品安非他命之同好，此綜觀卷內其等供詞即
    明，而尤達鈞、林晸、蔡政賢分別於88年10月13日、88年12
    月21日、88年12月25日，因施用毒品案件至台灣士林看守所
    附設勒戒處所觀察、勒戒等情，有本院出入監查詢表及被告
    前案記錄表在卷可稽（見更一審卷第17至22頁）、上訴人即
    被告於88年12月及89年5 月經台北地方法院裁定觀察勒戒等
    情，亦有本院被告前案記錄表在卷可稽（見本審卷第8至9頁
    ）。按此等證人與上訴人即被告並無仇怨，自無因尋隙報復
    ，甘冒偽證罪責而誣陷上訴人即被告之理；反之，上訴人即
    被告與此等證人，誼屬施用安非他命之同好，果上訴人即被
    告無出售毒品安非他命於其等之事實，各證人迴護上訴人即
    被告猶恐不及，豈有為不利供述而使之遭致重刑之理？況查
    ，上訴人即被告於檢察官偵訊時自承：「我們這群人中只有
    我認識賣安的人」等語（詳89年度偵字第2441號卷第43頁）
    ，是故，上訴人即被告與尤達鈞、林晸、蔡政賢彼此之間欲
    施用毒品安非他命時，唯上訴人即被告一人獨有購得安非他
    命轉售之「機會」，因而證人尤達鈞、林晸、蔡政賢所為上
    訴人即被告售予毒品安非他命之證言，核與事實相符，非但
    具有可信之特別情況，且為證明上訴人即被告犯罪事實存否
    所必要，更有憑信性之保證，故上開證人所為上訴人即被告
    「授受」毒品安非他命之證言，堪予採信。又查，販賣毒品
    犯行之法定刑度甚重，係眾所週知之事實，尤其上訴人即被
    告自己有施用安非他命經驗，更為瞭解，上訴人即被告苟無
    利得意圖，豈有無端甘冒重刑、挺而走險之理？（最高法院
    92年度臺上字第6058號判決參照），從而，上訴人即被告利
    用自己購買毒品安非他命之便，意圖牟利購來轉售尤達鈞、
    林晸、蔡政賢之事實，亦堪認定，上訴人即被告否認犯罪，
    已不足採。
    至於上開證人其餘不一致、有所差異或扞格之證言，應係迴
    護上訴人即被告或係記憶不清所致，不能認屬有利於上訴人
    即被告之證據，併予敘明。
五、核上訴人即被告所為，係犯毒品危害防制條例第4條第2項之
    罪。茲查安非他命為毒品危害防制條例第2條第2項第2 款之
    第二級毒品，又毒品危害防制條例於92年7月9日修正，但其
    中該條例第4條第2項並無修正，法定刑度均相同，自應適用
    修正後之第4條第2項之規定。復查，上訴人即被告行為後，
    刑法第56條連續犯之規定，業於94年1月7日修正公布刪除，
    並於95年7月1日施行，則被告之犯行，因行為後新法業已刪
    除連續犯之規定，此刪除雖非犯罪構成要件之變更，但顯已
    影響行為人刑罰之法律效果，自屬法律有變更，依新法第 2
    條第1 項規定，比較新、舊法結果，仍應適用較有利於被告
    之行為時法律即舊法論以連續犯(最高法院95年第8次刑事庭
    會議決議參照），上訴人即被告上開先後多次販賣第二級毒
    品安非他命之犯行，時間緊接，構成要件相同，顯係基於概
    括犯意為之，應依連續犯論以一罪，並加重其刑（法定刑無
    期徒刑部分依法不得加重，僅就有期徒刑及併科罰金部分加
    重）；上訴人即被告持有第二級毒品安非他命之低度行為為
    販賣之高度行為所吸收，不另論罪。
六、原審據以論罪科刑，固非無見。惟查，本件販賣毒品就犯意
    之構成要件應係「基於販賣安非他命以營利之概括犯意」，
    並不以「是否圖得不法之利益為要件」，原審判決於事實欄
    內認定被告甲○○係「基於販賣安非他命以圖得不法利益之
    概括犯意」，自非有洽。上訴人即被告上訴意旨否認犯罪，
    指摘原判決不當云云，固無理由，惟原判決既有可議，即屬
    無可維持，本院自應將原判決撤銷改判。上訴人即被告於犯
    罪之時，甫年滿19歲，思慮不周，因識得「藥頭」，為圖蠅
    頭小利，趁自己購買之便，兼購來轉售友人，轉售毒品數量
    既少，所得不多，情輕法重，客觀上甚堪憫恕，如科以法定
    最低刑，猶嫌過重，爰依刑法第59條規定減輕其刑，並依法
    先加後減。次審酌上訴人即被告犯罪之一切情狀，處以如主
    文所示之刑。末查本案販賣毒品所得價金合計6千元(未扣案
    )，為被告犯罪所得財物，并依毒品危害防制條例第19條第1
    項之規定宣告沒收，如全部或一部不能沒收時，以其財產抵
    償之。
據上論斷，應依刑事訴訟法第369條第1項前段、第364條、第299
條第1項前段，毒品危害防制條例第4條第2項、第19條第1項，刑
法第11條、第59條、第2條第1項、修正前刑法第56條，判決如主
文。
本案經檢察官鄭富銘到庭執行職務。
中    華    民    國    95    年    9     月    7     日
                  刑事第一庭    審判長法  官  蔡長溪
                                      法  官  陳春秋
                                      法  官  陳祐治
以上正本證明與原本無異。
如不服本判決，應於收受送達後十日內向本院提出上訴書狀，其
未敘述上訴之理由者並得於提起上訴後十日內向本院補提理由書
（均須按他造當事人之人數附繕本）。
                                      書記官  蔡慧娟
中    華    民    國    95    年    9     月    7     日
附錄：本案論罪科刑法條全文
毒品危害防制條例第4條
製造、運輸、販賣第一級毒品者，處死刑或無期徒刑；處無期徒
刑者，得併科新臺幣1千萬元以下罰金。
製造、運輸、販賣第二級毒品者，處無期徒刑或7年以上有期徒
刑，得併科新臺幣7百萬元以下罰金。
製造、運輸、販賣第三級毒品者，處5年以上有期徒刑，得併科
新臺幣5百萬元以下罰金。
製造、運輸、販賣第四級毒品者，處3年以上10年以下有期徒刑
，得併科新臺幣3百萬元以下罰金。
製造、運輸、販賣專供製造或施用毒品之器具者，處1年以上7
年以下有期徒刑，得併科新臺幣1百萬元以下罰金。
前五項之未遂犯罰之。


司法院資訊處製作；財團法人民間司法改革基金會備份。
